最高法院刑事判決　　　　　　九十四年度台上字第二八六四號
　　上　訴　人　甲○○
　　　　　　　　　　　　51號.
上列上訴人因妨害自由案件，不服台灣高等法院台南分院中華民
國九十一年八月十三日第二審更審判決（九十一年度上更(一)字第
二四七號，起訴案號：台灣台南地方法院檢察署八十七年度偵字
第一三０三三、一三二九二號），提起上訴，本院判決如下：
    主  文
原判決關於甲○○部分撤銷，發回台灣高等法院台南分院。
    理  由
本件原判決認定羅老得於民國八十七年十一月三日下午二、三時
許與李順松及其他不詳姓名之人在台南縣新化鎮大坑里大坑尾一
一三號住宅賭博財物，因羅老得當時已賭輸約新台幣（下同）三
十餘萬元，而懷疑李順松詐賭致其輸錢，竟於同月四日凌晨零時
許，強拉李順松之手外出，以強拉手段押上其停在外面之自小客
車，強載李順松至其台南縣新化鎮礁坑里九層嶺六一號住處客廳
，即指稱李順松詐賭，應賠償其損失，並從房間叫出其同居人羅
麗娜，又電召黃道良、上訴人甲○○、穆祝壽及張家榮、哀燕足
前來，羅老得等七人即基於傷害及妨害自由之犯意聯絡，先由羅
老得、黃道良、上訴人、穆祝壽、張家榮、哀燕足等人共同毆打
李順松後，羅老得即要求李順松必須拿出三百萬元賠償，否則會
很淒慘，並令其同居人羅麗娜燒煮一鍋沙拉油，強迫李順松將手
伸進油鍋，幸油未煮沸，李順松雙手僅燙紅而已（未成傷）。李
順松被毆打後，羅老得並認李順松非本地人，能由外地至該處詐
賭，應是有人引進，迫問得知，係由陳達引進，乃於同日凌晨一
時許，電話佯請陳達至其住處泡茶。陳達不知其計，應邀前往羅
老得前開住處後，羅老得即指責其引進李順松詐賭，並與黃道良
等人動手毆打陳達，要求其拿一百萬元賠償損害，經還價降為五
十萬元，且限定於當日上午十時前交付，否則要將其打死。羅老
得、黃道良、上訴人、穆祝壽及張家榮、哀燕足於毆打李順松、
陳達後，又將二人強押至台南縣左鎮鄉澄山村一二一號之山區工
寮，等待並逼迫李順松、陳達交付款項，且對其二人繼續毆打，
致李順松受有右背擦傷（八〤０．一〤０．一公分）、左下背瘀
血（八〤三公分）、左手肘瘀血（八〤三公分）、左手肱骨踝骨
折之傷害；陳達則受有頂部頭皮挫擦傷（五〤二公分）、右臉挫
傷（六〤五公分）、左上唇挫瘀傷（二〤一公分）、左上背挫傷
（十一〤三公分）、疑腦震盪之傷害（陳達傷害部分未據告訴）
。此期間羅老得等人並輪流看管李順松、陳達二人，剝奪其等行
動自由。李順松因遭受毆打且行動受限制，乃將身上之六萬元交
與羅老得，羅老得認為不夠，認為應交付十萬元，李順松乃打電
話向友人羅昆山借四萬元，並請羅昆山將錢拿至羅老得家。同日
上午六時許，羅昆山將錢拿至羅老得家時，羅老得等人已將李順
松、陳達從工寮押回羅老得前開住處等候。羅老得取得李順松交
付十萬元後，即讓李順松先行離去，而陳達則繼續被限制行動自
由。陳達不得已乃打電話向友人商借一張十五萬元之支票，約定
於同日上午九時送到，另陳達又打電話要其女兒陳慧芬籌款三十
五萬元，約定於同日上午十時帶至新化鎮礁坑里九層嶺遊樂區前
交付。陳達電話後又被繼續押至工寮看管。同日上午十時十分許
，羅老得與羅麗娜依約前往上述九層嶺遊樂區前取款時，為警當
場捕獲。其餘負責看管陳達之黃道良、上訴人、穆祝壽及張家榮
、哀燕足等人聞訊，乃將陳達釋放，並隨即逃逸等情。因而撤銷
第一審關於上訴人部分之判決，改判論處上訴人共同以非法方法
剝奪人之行動自由罪刑，固非無見。
惟查：(一)、有罪之判決書，須將法院依職權認定之犯罪事實翔記
於事實欄，然後於理由內逐一說明其憑以認定之證據，使事實與
理由兩相一致，始稱適法；倘若理由說明與事實記載或卷內證據
資料，不相符合互生齟齬，均屬判決理由矛盾，其判決當然為違
背法令。本件被害人李順松、陳達於第一審及原審審理中均陳稱
：上訴人並未毆打伊等及強押伊等至工寮等語（見第一審卷第一
五八、一六０頁，原審法院上訴字卷(一)第一００頁背面、上訴字
卷(二)第二十頁、第二十一頁），然原判決理由欄二(一)竟以前揭上
訴人有參與傷害及妨害自由之事實，迭據被害人李順松、陳達於
第一審及原審審理中指述綦詳，為認定上訴人犯罪之論據之一，
足見其理由之說明與卷內證據資料不相符合，顯有判決理由矛盾
之違法。(二)、有罪之判決書，對於被告有利之證據不採納者，應
說明理由，為刑事訴訟法第三百十條第二款所明定。本件原判決
認定羅昆山將四萬元拿至羅老得家時，羅老得及上訴人等人已將
李順松、陳達從工寮押回羅老得住處等候等情。然證人羅昆山於
偵查中證稱：「（問：你拿錢去時，庭上這些人是否在場？）甲
○○及黃道良不在場，穆祝壽及羅老得在場。」等語（見偵查卷
第九十一頁），其所述與被害人李順松、陳達於第一審及原審審
理中所稱：上訴人並未毆打及強押伊等去工寮等情節相符，此有
利上訴人之證言為何不可採信，原判決未說明其理由，顯有判決
理由欠備之違誤。上訴意旨指摘原判決關於上訴人部分違背法令
，尚非全無理由，應認仍有發回更審之原因。
據上論結，應依刑事訴訟法第三百九十七條、第四百零一條，判
決如主文。
中　　華　　民　　國　九十四　年　　六　　月　　二　　日
                      最高法院刑事第十庭
                          審判長法官  陳　正　庸
                                法官  賴　忠　星
                                法官  王　居　財
                                法官  林　開　任
                                法官  林　立　華
      本件正本證明與原本無異
                                      書  記  官
中　　華　　民　　國　九十四　年　　六　　月　　十　　日
                                                      Ｌ
